# Задание 1

------------------------------------------------------------------------

Создать регрессионную модель (или несколько моделей), которая описывала бы связь:

-   среднего радиуса опухоли и средней площади;

-   среднего периметра;

-   средней симметричности.

Постройте график (или графики, если моделей несколько), на котором отразите регрессионную прямую, и прокомментируйте свои находки.


Методы:
- Univariate и Multivariate регрессии

- Модели: Линейная регрессия, Полиномиальная регрессия (2-й степени), Random Forest, XGBoost

Univariate regression

```{r}
library(ggplot2)
library(dplyr)
library(caret)
library(Metrics)
library(randomForest)
library(xgboost)
library(broom)

df <- read.csv("wisconsin_breast_cancer.csv")
features <- c("area_mean", "perimeter_mean", "symmetry_mean")
target <- "radius_mean"

compute_metrics <- function(true, pred) {
  data.frame(
    MAE = mae(true, pred),
    MSE = mse(true, pred),
    RMSE = rmse(true, pred),
    R2 = R2(pred, true),
    stringsAsFactors = FALSE
  )
}

set.seed(42)

model_types <- list(
  "Linear" = function(train) lm(Y ~ X, data = train),
  "Polynomial" = function(train) lm(Y ~ poly(X, 2), data = train),
  "Random Forest" = function(train) randomForest(Y ~ X, data = train),
  "XGBoost" = function(train) {
    dtrain <- xgb.DMatrix(as.matrix(train$X), label = train$Y)
    xgb.train(list(objective = "reg:squarederror", max_depth = 3, eta = 0.1), dtrain, nrounds = 100)
  }
)

results_uni <- list()

par(mfrow = c(1, 3))

for (model_name in names(model_types)) {
  for (feature in features) {
    data_sub <- df[, c(feature, target)]
    names(data_sub) <- c("X", "Y")
    
    idx <- createDataPartition(data_sub$Y, p = 0.8, list = FALSE)
    train <- data_sub[idx, ]
    test <- data_sub[-idx, ]
    
    model <- model_types[[model_name]](train)
    
    pred <- if (model_name == "XGBoost") {
      predict(model, xgb.DMatrix(as.matrix(test$X)))
    } else {
      predict(model, newdata = test)
    }
    
    metrics <- compute_metrics(test$Y, pred)
    metrics$Model <- model_name
    metrics$Feature <- feature
    results_uni[[length(results_uni) + 1]] <- metrics
    
    plot(test$X, test$Y, main = paste(feature, "→", target), pch = 16, col = rgb(0,0,0,0.4),
         xlab = feature, ylab = target)
    points(test$X, pred, col = "red", pch = 16)
    legend("topleft", legend = c("Actual", "Predicted"), col = c("black", "red"), pch = 16)
  }
}

df_uni <- do.call(rbind, results_uni) %>% 
  arrange(Feature, desc(R2)) %>%
  mutate(across(where(is.numeric), round, 4))

print(df_uni)
```

area_mean и perimeter_mean предсказывают radius_mean с очень высокой точностью (R² > 0.98).

symmetry_mean слабо коррелирует с целевым признаком (низкие значения R²).



Проверим Multivariate regression:

```{r}
set.seed(42)

X <- df[, features]
y <- df[, target]

idx <- createDataPartition(y, p = 0.8, list = FALSE)
X_train <- X[idx, ]
X_test  <- X[-idx, ]
y_train <- y[idx]
y_test  <- y[-idx]

model_types_multi <- list(
  "Linear" = function() lm(y_train ~ ., data = X_train),
  "Polynomial" = function() lm(y_train ~ poly(area_mean, 2) + poly(perimeter_mean, 2) + poly(symmetry_mean, 2), data = X_train),
  "Random Forest" = function() randomForest(y_train ~ ., data = X_train),
  "XGBoost" = function() {
    dtrain <- xgb.DMatrix(as.matrix(X_train), label = y_train)
    xgb.train(list(objective = "reg:squarederror", max_depth = 3, eta = 0.1), dtrain, nrounds = 100)
  }
)

results_multi <- list()

for (model_name in names(model_types_multi)) {
  model <- model_types_multi[[model_name]]()
  
  pred <- if (model_name == "XGBoost") {
    predict(model, xgb.DMatrix(as.matrix(X_test)))
  } else {
    predict(model, newdata = X_test)
  }
  
  metrics <- compute_metrics(y_test, pred)
  metrics$Model <- model_name
  results_multi[[length(results_multi) + 1]] <- metrics
  
  print(
    ggplot(data.frame(y_test, pred), aes(x = y_test, y = pred)) +
      geom_point(alpha = 0.5) +
      geom_abline(slope = 1, intercept = 0, color = "red") +
      ggtitle(paste(model_name, " — All features →", target)) +
      xlab("Actual") + ylab("Predicted") +
      theme_minimal()
  )
}

df_multi <- do.call(rbind, results_multi) %>%
  mutate(across(where(is.numeric), round, 4)) %>%
  arrange(desc(R2))

print(df_multi)

```

Комбинированное использование признаков подтверждает высокую линейную зависимость radius_mean от area_mean и perimeter_mean.

Применение сложных моделей типа Random Forest и XGBoost не даёт существенного прироста качества по сравнению с линейными моделями.

```{r}
library(ggplot2)
library(Metrics)

# Загрузка данных
df <- read.csv("wisconsin_breast_cancer.csv")

# Функция для расчёта, метрик и графика
evaluate_estimation <- function(true_values, predicted_values, true_label, pred_label) {
  cat(sprintf("\nРасчёт %s через %s:\n", true_label, pred_label))
  cat(sprintf("MAE:  %.4f\n", mae(true_values, predicted_values)))
  cat(sprintf("MSE:  %.4f\n", mse(true_values, predicted_values)))
  cat(sprintf("RMSE: %.4f\n", rmse(true_values, predicted_values)))
  cat(sprintf("R²:   %.4f\n", R2(predicted_values, true_values)))
  
  ggplot(data.frame(True = true_values, Predicted = predicted_values), aes(x = True, y = Predicted)) +
    geom_point(alpha = 0.6) +
    geom_abline(slope = 1, intercept = 0, color = "red", linetype = "dashed") +
    labs(
      x = paste("Фактический", true_label),
      y = paste("Рассчитанный", pred_label),
      title = paste("Сравнение:", true_label, "vs", pred_label)
    ) +
    theme_minimal() +
    theme(plot.title = element_text(hjust = 0.5))
}

# Оценка radius_mean через area_mean
df$radius_estimated <- sqrt(df$area_mean / pi)
p1 <- evaluate_estimation(df$radius_mean, df$radius_estimated, "radius_mean", "radius_estimated")

# Оценка perimeter_mean через radius_mean
df$perimeter_estimated <- 2 * pi * df$radius_mean
p2 <- evaluate_estimation(df$perimeter_mean, df$perimeter_estimated, "perimeter_mean", "perimeter_estimated")

# Вывод графиков
p1
p2

```

r\^2 близок к единице


Мы установили, что такие признаки как area_mean, perimeter_mean и radius_mean можно легко вычислять друг через друга, благодаря их тесной физико-математической связи.

Однако в датасете также присутствует признак symmetry_mean, который демонстрирует слабую линейную зависимость с остальными признаками.
С исследовательской точки зрения интересно проверить, возможно ли его надёжно предсказать.

Поскольку индивидуальная корреляция symmetry_mean с остальными признаками низкая, перейдем сразу к мультифакторному моделированию (Multivariate Regression).

```{r}
library(ggplot2)
library(caret)
library(randomForest)
library(xgboost)
library(Metrics)

# Загрузка данных
df <- read.csv("wisconsin_breast_cancer.csv")
features <- c("area_mean", "perimeter_mean", "radius_mean")
target <- "symmetry_mean"

# Деление данных
set.seed(42)
train_idx <- createDataPartition(df[[target]], p = 0.8, list = FALSE)
X_train <- df[train_idx, features]
X_test  <- df[-train_idx, features]
y_train <- df[train_idx, target]
y_test  <- df[-train_idx, target]

# Функция метрик
compute_metrics <- function(true, pred) {
  data.frame(
    MAE = mae(true, pred),
    MSE = mse(true, pred),
    RMSE = rmse(true, pred),
    R2 = R2(pred, true)
  )
}

# Определение моделей
models <- list(
  "Linear Regression" = function() lm(y_train ~ ., data = X_train),
  "Polynomial Regression" = function() lm(y_train ~ poly(area_mean, 2) + poly(perimeter_mean, 2) + poly(radius_mean, 2), data = X_train),
  "Random Forest" = function() randomForest(y_train ~ ., data = X_train),
  "XGBoost" = function() {
    dtrain <- xgb.DMatrix(data = as.matrix(X_train), label = y_train)
    xgb.train(list(objective = "reg:squarederror", max_depth = 3, eta = 0.1), dtrain, nrounds = 100)
  }
)

# Обучение и оценка
results <- list()

for (name in names(models)) {
  model <- models[[name]]()
  preds <- if (name == "XGBoost") predict(model, xgb.DMatrix(as.matrix(X_test))) else predict(model, newdata = X_test)
  
  metrics <- compute_metrics(y_test, preds)
  metrics$Model <- name
  results[[length(results) + 1]] <- metrics
  
  print(ggplot(data.frame(Actual = y_test, Predicted = preds), aes(x = Actual, y = Predicted)) +
    geom_point(alpha = 0.6) +
    geom_abline(slope = 1, intercept = 0, color = "red", linetype = "dashed") +
    labs(title = paste(name, " —", target), x = "Фактическое значение", y = "Предсказанное") +
    theme_minimal())
}

# Итоговая таблица
results_df <- do.call(rbind, results) %>% 
  mutate(across(where(is.numeric), round, 4)) %>%
  arrange(desc(R2))

cat("\n📊 Итоговые метрики:\n")
print(results_df)

```

Показатель R² для Polynomial Regression составил ~0.4013 — лучший результат среди протестированных моделей.

Это означает, что ~40% дисперсии признака symmetry_mean объясняется нашей моделью — для медицинских данных такой уровень предсказания считается умеренным.

Линейные и лесные модели справились заметно хуже.



Добавление всех признаков в модель.
Чтобы попытаться улучшить результат, мы расширяем входные данные, включая все возможные признаки (за исключением идентификаторов и целевого признака).

```{r}
library(caret)
library(randomForest)
library(xgboost)
library(Metrics)
library(ggplot2)

df <- read.csv("wisconsin_breast_cancer.csv")
df <- df[, colSums(is.na(df)) == 0]

target <- "symmetry_mean"
X <- df[, setdiff(names(df), c("diagnosis", "id", target))]
y <- df[, target]

set.seed(42)
trainIndex <- createDataPartition(y, p = .8, list = FALSE)
X_train <- X[trainIndex, ]
X_test  <- X[-trainIndex, ]
y_train <- y[trainIndex]
y_test  <- y[-trainIndex]

compute_metrics <- function(true, pred) {
  data.frame(
    MAE = mae(true, pred),
    MSE = mse(true, pred),
    RMSE = rmse(true, pred),
    R2 = R2(pred, true)
  )
}

model_defs <- list(
  "Linear Regression" = function() lm(y_train ~ ., data = X_train),
  "Polynomial Regression" = function() lm(y_train ~ poly(area_mean, 2) + poly(perimeter_mean, 2) + poly(radius_mean, 2), data = X_train),
  "Random Forest" = function() randomForest(y_train ~ ., data = X_train),
  "XGBoost" = function() {
    dtrain <- xgb.DMatrix(data = as.matrix(X_train), label = y_train)
    param <- list(objective = "reg:squarederror", max_depth = 3, eta = 0.1)
    model <- xgb.train(param, dtrain, nrounds = 100)
    model
  }
)

saved_models <- list()
results <- list()

for (model_name in names(model_defs)) {
  print(paste("\n======", model_name, "====="))
  
  model_creator <- model_defs[[model_name]]
  model <- model_creator()
  
  if (model_name == "XGBoost") {
    dtest <- xgb.DMatrix(data = as.matrix(X_test))
    pred <- predict(model, dtest)
  } else {
    pred <- predict(model, newdata = X_test)
  }
  
  saved_models[[model_name]] <- model
  
  metrics <- compute_metrics(y_test, pred)
  metrics$Model <- model_name
  results[[length(results) + 1]] <- metrics
  
  print(ggplot(data.frame(y_test, pred), aes(x = y_test, y = pred)) +
    geom_point(alpha = 0.6) +
    geom_abline(slope = 1, intercept = 0, col = "red", linetype = "dashed") +
    ggtitle(paste(model_name, " — All Features →", target)) +
    xlab("Actual") + ylab("Predicted") +
    theme_minimal() +
    theme(plot.title = element_text(hjust = 0.5)))
}

results_df <- do.call(rbind, results)
results_df$Model <- as.character(results_df$Model)  # Ensure Model is character
results_df <- results_df[order(-results_df$R2), ]  # Sort by R2 descending

numeric_cols <- sapply(results_df, is.numeric)
results_df[numeric_cols] <- round(results_df[numeric_cols], 4)

cat("\n Метрики Варианта 2:\n")
print(results_df)

```

При добавлении всех признаков качество моделей существенно улучшилось.

Однако, дальнейший анализ важности признаков показал, что на предсказание сильнее всего влияет symmetry_worst.

```{r}
xgb_importance <- xgb.importance(model = saved_models[["XGBoost"]])

print(xgb_importance)

xgb.plot.importance(importance_matrix = xgb_importance, 
                    top_n = 10, 
                    main = "Top 10 Most Important Features for XGBoost")

```

Чтобы исключить эффект "подсказки", мы удаляем symmetry_worst и переобучаем модели.

Результаты ожидаемо снизились, однако модели всё ещё показывают некоторое предсказательное качество.

```{r}
library(caret)
library(randomForest)
library(xgboost)
library(Metrics)
library(ggplot2)

df <- read.csv("wisconsin_breast_cancer.csv")
df <- df[, colSums(is.na(df)) == 0]

target <- "symmetry_mean"
X <- df[, setdiff(names(df), c("diagnosis", "id", "symmetry_worst", target))]
y <- df[, target]

set.seed(42)
trainIndex <- createDataPartition(y, p = .8, list = FALSE)
X_train <- X[trainIndex, ]
X_test  <- X[-trainIndex, ]
y_train <- y[trainIndex]
y_test  <- y[-trainIndex]

compute_metrics <- function(true, pred) {
  data.frame(
    MAE = mae(true, pred),
    MSE = mse(true, pred),
    RMSE = rmse(true, pred),
    R2 = R2(pred, true)
  )
}

model_defs <- list(
  "Linear Regression" = function() lm(y_train ~ ., data = X_train),
  "Polynomial Regression" = function() lm(y_train ~ poly(area_mean, 2) + poly(perimeter_mean, 2) + poly(radius_mean, 2), data = X_train),
  "Random Forest" = function() randomForest(y_train ~ ., data = X_train),
  "XGBoost" = function() {
    dtrain <- xgb.DMatrix(data = as.matrix(X_train), label = y_train)
    param <- list(objective = "reg:squarederror", max_depth = 3, eta = 0.1)
    model <- xgb.train(param, dtrain, nrounds = 100)
    model
  }
)

saved_models <- list()
results <- list()

for (model_name in names(model_defs)) {
  print(paste("\n======", model_name, "====="))

  model_creator <- model_defs[[model_name]]
  model <- model_creator()
  
  if (model_name == "XGBoost") {
    dtest <- xgb.DMatrix(data = as.matrix(X_test))
    pred <- predict(model, dtest)
  } else {
    pred <- predict(model, newdata = X_test)
  }
  
  saved_models[[model_name]] <- model
  metrics <- compute_metrics(y_test, pred)
  metrics$Model <- model_name
  results[[length(results) + 1]] <- metrics
  
  print(ggplot(data.frame(y_test, pred), aes(x = y_test, y = pred)) +
    geom_point(alpha = 0.6) +
    geom_abline(slope = 1, intercept = 0, col = "red", linetype = "dashed") +
    ggtitle(paste(model_name, " — All Features →", target)) +
    xlab("Actual") + ylab("Predicted") +
    theme_minimal() +
    theme(plot.title = element_text(hjust = 0.5)))
}

results_df <- do.call(rbind, results)
results_df$Model <- as.character(results_df$Model)  # Ensure Model is character
results_df <- results_df[order(-results_df$R2), ]  # Sort by R2 descending

numeric_cols <- sapply(results_df, is.numeric)
results_df[numeric_cols] <- round(results_df[numeric_cols], 4)

cat("\n Метрики Варианта 2:\n")
print(results_df)
```

Значение symmetry_mean можно частично предсказать по базовым геометрическим характеристикам опухоли.

Однако без использования производных признаков (например, symmetry_worst) точность остаётся на умеренном уровне.

Это логично: симметрия опухоли — сложный параметр, который не всегда напрямую связан с размерами и площадью.

# Задание 2

Пусть колонка с диагнозом принимает следующие значения: злокачественная опухоль (M) — 1, а доброкачественная (B) — 0. Постройте модель (или несколько моделей), которая прогнозировала бы вероятность возникновения злокачественной опухоли:
- от среднего радиуса;
- средней площади;
- средней текстуры.

Постройте графики. Создайте модель, которая бы прогнозировала вероятность возникновения злокачественной опухоли от всех трех перечисленных факторов.


Первичный расчёт по упрощённой формуле

```{r}
library(MASS)

# Заданные параметры
HR <- 2
p1 <- 0.5
p2 <- 0.5
d <- 0.8
Z <- qnorm(0.975)  # 95% доверительный интервал

# Расчёт
ln_HR <- log(HR)
n_per_group <- ((Z / 2 + Z)^2) * (ln_HR^2) * p1 * p2 * d
n_total <- n_per_group * 2

cat(sprintf("Размер каждой группы: %.0f\n", n_per_group))
cat(sprintf("Общий размер выборки: %.0f\n", n_total))

```

Этот расчет не учитывает требуемую мощность теста (power), поэтому приводит к заниженному размеру выборки.


Построение зависимости размера выборки от Hazard Ratio:

```{r}
library(ggplot2)

alpha <- 0.05
power <- 0.8
p <- 0.5
event_rate <- 0.8

# Функция для расчета размера выборки
sample_size_cph <- function(alpha, power, p, event_rate, HR) {
  log_HR <- log(HR)
  n <- (qnorm(1 - alpha/2) + qnorm(power))^2 * (p*(1-p) + event_rate*(1-event_rate)) / log_HR^2
  return(n)
}

# Расчёт для разных HR
hr_values <- seq(1.1, 3.0, length.out = 50)
sample_sizes <- sapply(hr_values, function(HR) sample_size_cph(alpha, power, p, event_rate, HR))

data.frame(HR = hr_values, SampleSize = sample_sizes) %>%
  ggplot(aes(x = HR, y = SampleSize)) +
  geom_line() + geom_point() +
  labs(x = "Hazard Ratio", y = "Размер выборки", title = "Зависимость размера выборки от HR") +
  theme_minimal()

```

При HR → 1 необходимая выборка стремится к бесконечности.

При HR = 2–3 — выборка уменьшается.



Построение зависимости размера выборки от мощности теста:

```{r}
powers <- seq(0.6, 0.99, length.out = 40)

sample_size_power <- function(log_HR, power, alpha, p, event_rate) {
  Z <- qnorm(1 - alpha/2) + qnorm(power)
  n <- (Z^2 * (p*(1-p) + event_rate*(1-event_rate))) / log_HR^2
  return(n)
}

log_HR <- log(2)

sample_sizes_power <- sapply(powers, function(power) sample_size_power(log_HR, power, alpha, p, event_rate))

data.frame(Power = powers, SampleSize = sample_sizes_power) %>%
  ggplot(aes(x = Power, y = SampleSize)) +
  geom_line(color = "green") + geom_point(color = "green") +
  labs(x = "Мощность теста (Power)", y = "Размер выборки", title = "Зависимость размера выборки от мощности теста") +
  theme_minimal()

```

Чем выше требуемая мощность теста, тем больше должна быть выборка.


Grid Search: перебор различных сочетаний параметров:

```{r}
library(dplyr)

# Перебор значений HR, Power и Event Rate
hr_values <- seq(1.1, 3.0, by = 0.2)
power_values <- c(0.8, 0.85, 0.9)
event_rates <- c(0.6, 0.7, 0.8, 0.9)

results <- expand.grid(HR = hr_values, Power = power_values, EventRate = event_rates) %>%
  mutate(SampleSize = ceiling(
    (qnorm(1 - alpha/2) + qnorm(Power))^2 * (p*(1-p) + EventRate*(1-EventRate)) / log(HR)^2 * 2
  ))

results <- results %>%
  mutate(AdjustedSampleSize = ceiling(SampleSize / EventRate)) %>%
  arrange(AdjustedSampleSize)

head(results, 10)

```


Оптимизация через nloptr:

```{r}
library(powerSurvEpi)
library(nloptr)

objective_function <- function(params) {
  hr <- params[1]
  power <- params[2]
  pC <- params[3]
  
  tryCatch({
    sample_size <- ssizeCT.default(
      power = power, k = 1, pE = pC * hr, pC = pC, RR = hr, alpha = 0.05
    )
    return(ceiling(sample_size))
  }, error = function(e) {
    return(Inf)
  })
}

# Поиск оптимальных параметров
result <- nloptr(
  x0 = c(1.5, 0.825, 0.75),
  eval_f = objective_function,
  lb = c(1.1, 0.8, 0.6),
  ub = c(3.1, 0.85, 0.9),
  opts = list(algorithm = "NLOPT_GN_CRS2_LM", maxeval = 100)
)

if (result$objective < Inf) {
  cat("Лучшие параметры (HR, Power, pC):", paste(round(result$solution, 3), collapse = ", "), "\n")
  cat("Минимальный размер выборки:", result$objective, "\n")
} else {
  cat("Оптимизация не удалась.\n")
}
```

Ручной перебор параметров предложил:
HR = 2.9, Power = 0.80, Event Rate = 0.9 → Adjusted Sample Size = 8

Автоматическая оптимизация нашла:
HR = 3.1, Power = 0.83, Event Rate = 0.9 → Adjusted Sample Size = 9

Результаты практически совпали, что подтверждает корректность методики.


Итоги:
Упрощённый расчет недостоверен — обязательно учитывать мощность теста.
Чем выше HR или event rate, тем меньше нужна выборка.
Стандарты клинических исследований требуют мощность ≥ 80% для корректных выводов.




# Задание 3

Рассчитайте выборку для гипотезы equality для следующего исследования. Мы хотим сравнить новую терапию инфекции, присоединяющейся в больничных условиях у пациентов с ожогами, с золотым стандартом, основываясь на данных, анализируемых с помощью регрессии Кокса. Пусть отношение рисков «золотой стандарт / новая терапия», hazard ratio, HR = 2. Мы предполагаем, что 80% пациентов (d = 0,8) могут столкнуться с этим заболеванием. Соотношения групп терапии равны (p1 = p2 = 0,5).

```{r}
library(MASS)

# Дано:
alpha <- 0.05     # уровень значимости
power <- 0.8      # мощность теста
HR <- 2           # Hazard Ratio
d <- 0.8          # доля пациентов с событием
p1 <- 0.5         # пропорции групп
p2 <- 0.5

# Расчёт Z-значений
Z_alpha <- qnorm(1 - alpha / 2)    # для двустороннего теста
Z_beta <- qnorm(power)

# Логарифм Hazard Ratio
ln_HR <- log(HR)

# Расчёт количества событий
events_needed <- ((Z_alpha + Z_beta)^2) / (ln_HR^2)

# Перевод в количество пациентов, учитывая вероятность события d
n_total <- events_needed / d

cat(sprintf("Необходимое количество событий: %.0f\n", ceiling(events_needed)))
cat(sprintf("Общий размер выборки: %.0f пациентов\n", ceiling(n_total)))
cat(sprintf("Размер каждой группы: %.0f пациентов\n", ceiling(n_total / 2)))
```

Результаты:
Необходимое количество событий ≈ 17.
Общий размер выборки ≈ 22 пациента.
В каждой группе ≈ 11 пациента.
Полученная выборка кажется маленькой — это связано с тем, что задано очень сильное отличие между группами (HR = 2).
В реальных клинических исследованиях обычно учитывают:
- Потери данных (drop-out),
- Ошибки измерений,
- Дополнительные стратификации.
Поэтому на практике итоговый расчет может быть искусственно увеличен на 10–20%.


Для сравнения терапии с Hazard Ratio = 2, при вероятности события d = 0.8 и стандартных параметрах тестирования (α = 0.05, мощность = 80%),
необходимо включить примерно 22 пациента (по 11 в каждую группу).